行　政　法　院　判　決　　　　　　　　　　　　　八十七年度判字第一四八六號
　　原　　　告　冠西電子企業股份有限公司
　　代　表　人　甲○○
　　被　　　告　財政部臺灣省北區國稅局
右當事人間因促進產業升級條例事件，原告不服行政院中華民國八十六年六月十三日
台八十六訴字第二四一八四號再訴願決定，提起行政訴訟，本院判決如左︰
　　主  文
原告之訴駁回。
　　事  實
緣原告於民國八十四年度購入機器設備乙批，經經濟部工業局核發八十四年十一月二
日工證二字第○三五三九二號抵減證明書，嗣經被告所屬羅東稽徵所於八十五年元
月二十四日派員至原告申請之安裝地點實地勘查，結果現場僅有模造機（ＳＴ－二○
○）二台依規定完成安裝試車外，其餘機器皆不在現場，遂以八十五年一月二十九日
北區國稅羅東審第八五○○○二七六號函復安裝完成試車之二台模造機（ＳＴ－二○
○）准予投資抵減，餘予以否准。原告於勘查當日知悉部分設備不符合民營製造業及
技術服務業購置設備或技術適用投資抵減辦法（以下簡稱投資抵減辦法），趕於下班
前以變更安裝地點為由申請複勘，經被告所屬羅東稽徵所於八十五年二月十六日以北
區國稅羅東審第八五○六六一六七號函復原告未依投資抵減辦法第八條第一款規定於
預定安裝完成日期截止前仍未安裝完成，且未經提出正當理由向稅捐稽徵機關申請展
延，否准安裝地點變更之申請，原告不服，提起訴願、再訴願，遞遭決定駁回，遂提
起行政訴訟。茲摘兩造訴辯意旨於次：
原告起訴意旨略謂︰一、原告並無違反投資抵減辦法第八條第一項第一款規定之情事
，依法不應被取消投資抵減之權利：被告所屬羅東稽徵所八十五年二月十六日北區國
稅羅東審第八五○六六一六七號函主旨謂：「貴公司申請經濟部工業局工證二字第
三五二九二號（係第三五三九二號之誤）投資抵減機器設備安裝地點變更一案，經核
與民營製造業及技術服務業購置設備或技術適用投資抵減辦法第八條第一項第一款（
第一項係贅列）規定不符，礙難照准，請查照。」查該投資抵減辦法第八條第一款條
文內容為：「依本辦法申請抵減所得稅之設備或技術，有左列情形之一者，應向稅捐
稽徵機關補繳已抵減之所得稅款：一於預定安裝完成日期截止前仍未安裝完成，且未
經提出正當理由向稅捐稽徵機關申請展延者。」，依該條款規定必須是於預定安裝完
成日期截止前尚未安裝完成並且未經提出正當理由申請展延時，才可取消投資抵減所
得稅之權利，本案系爭機器設備均已如期於預定安裝完成日期前安裝完竣於原告公司
之龍德廠，且已於八十四年十月開始生產外銷，有試車紀錄及產品出口報單等可證，
原告已如期安裝完成，故並無違反投資抵減辦法第八條第一項第一款之情事。二、原
告將已安裝於龍德廠之系爭機器設備，嗣後因情況需要遷移至冬山廠，並不違反投資
抵減辦法之規定。系爭機器設備於八十四年如期安裝於原告公司龍德廠，並開始運轉
試作生產及銷售製品後，因原告公司冬山廠於八十四年十一月三十日建廠完成核發工
廠登記證，原告公司乃將系爭機器設備自龍德廠遷移至冬山廠繼續生產出貨，迄目前
為止該系爭機器設備仍在原告公司冬山廠運轉生產中，並無投資抵減辦法第八條第二
款所稱三年內轉售、退貨或報廢而應取消投資抵減權利之情事，為爭取生產時效，避
免生產中斷，原告公司於遷移系爭機器設備時並曾行文照會該管稽徵機關在案，原告
於情於理，尚非無由，而投資抵減辦法亦無明文禁止機器設備遷移或遷移需事先核准
之限制，於法方面原告亦未違法。三、被告拒絕前往原告冬山廠履勘，不僅不便民而
且亦屬違法。被告所屬羅東稽徵所於系爭機器設備預定安裝完成日期後數月始於八十
五年一月二十四日前來原告龍德廠履勘系爭機器設備，經原告解釋二十一台機器其中
二台在此，餘十九台早已移裝至冬山廠，冬山廠離龍德廠車程十五分鐘即可到達，且
冬山廠之廠址為宜蘭縣冬山鄉鹿埔村亦屬羅東稽徵所之管轄區域，原告並有備妥交通
工具引領前往，孰料被告所屬羅東稽徵所之履勘公務員竟悍然拒絕繼續前往冬山廠履
勘，謹按「公司依本條例第六條第一項第一款及第二款規定投資於自動化生產設備或
技術及購買防治污染設備或技術之支出，得依前條第一項實施辦法逕向所屬目的事業
主管機關申請核發投資抵減證明，於辦理營利事業所得稅結算申報時，檢附有關證明
文件向管轄稽徵機關申請抵減所得稅。但其屬投資自動化生產設備或防治污染設備者
，設備安裝所在地之稅捐稽徵機關接獲目的事業主管機關核發之投資抵減證明副本，
應於所載預定安裝完成日期後派員實地勘查，勘查結果與投資抵減證明所載事項不符
者，以勘查結果為準。」為行為時促進產業升級條例施行細則第十四條第一項所明定
，亦即被告派員勘查結果發現有十九台機器不在龍德廠，依職權應在原告請求及引領
下，前往同屬其轄區之原告冬山廠（車程也才十五分鐘）繼續勘查該十九台機器設備
，並以勘查結果即龍德廠有二台，冬山廠有十九台合計二十一台機器設備均確有存在
及生產運轉而核准二十一台機器設備投資抵減，才為合法。詎被告怠忽職守拒絕續
往冬山廠會勘，飾詞以只看到二台，所以准二台，其餘十九台沒看到所以十九台歉難
照准，扭曲前揭施行細則規定「以勘查結果為準」之真意，否准廠商投資抵減之權利
，讓人深覺委屈難過。謹按政府頒佈促進產業升級條例，規定投資抵減辦法，其目的
在於以租稅獎勵企業投資購置自動化設備，以加速我國產業升級、繁榮經濟、促進就
業，並減少產業外流，達到根留台灣繁榮國內經濟目的。原告配合政府政策，增資購
置自動化生產設備，允宜鼓勵體恤，實不宜反其道而行任意否准，一再申訴，尚非無
由，請撤銷原處分、訴願決定及再訴願決定等語。
被告答辯意旨略謂︰一、本件原告主張其已依規定於預定安裝完成日期前將系爭機器
安裝於龍德廠（廠址：宜蘭縣蘇澳鎮○○里○○○路十八號），於八十四年十月開始
生產銷貨，另將系爭機器遷移至冬山廠（廠址：宜蘭縣冬山鄉○○村○○路三九六號
）時已行文羅東稽徵所，並未違反投資抵減辦法第八條第一款之規定云云，惟查系爭
機器經經濟部工業局核發抵減證明書，所載預定安裝完成日期分別為八十四年五月三
十一日及同年六月十一日，預定安裝地址－宜蘭縣蘇澳鎮○○里○○○路十八號，經
被告所屬羅東稽徵所於八十五年元月二十四日派員實地勘查，現場僅模造機（ＳＴ－
二○○）二台確已完成安裝試車，餘皆不在場，被告所屬羅東稽徵所以八十五年一月
二十九日北區國稅羅東審字第八五○○○二七六號函否准其未依規定安裝於申請地點
之部分機器設備之投資抵減，並無不合，至原告於被告所屬羅東稽徵所派員勘查時被
告知未依規定安裝之設備不適用投資抵減，始於當日送件申請變更安裝地點，是項申
請係在勘查後，被告所屬羅東稽徵所以八十五年二月十六日北區國稅羅東審字第八五
○六六一六七號函否准其變更安裝地點之申請，亦無不當，原告雖訴稱變更安裝地點
並無規定需先申請核准云云，惟依被告所屬羅東稽徵所八十五年一月二十四日實地勘
查結果，原告確未依規定將系爭機器設備安裝於經申請之地點，亦未以正當理由申請
展延，違反投資抵減辦法第八條第一款規定之事證明確，且經濟部工業局核發八十四
年十一月二日工證二字第○三五三九二號民營製造業及技術服務業購置設備或技術
投資抵減證明申請書上第三點業已載明，於該證明書上所載事項變動時，應於預定安
裝完成日期前向設備安裝所在地稅捐稽徵機關申請變更，所訴核不足採。被告否准其
抵減營利事業所得稅及變更安裝地點之申請，並無不合。綜上論述：原處分及所為復
查、訴願、再訴願決定並無違誤，請求駁回原告之訴等語。
    理  由
按「為促進產業升級需要，公司得在下列用途項下支出金額百分之五至百分之二十限
度內，抵減當年度應納營利事業所得稅額；當年度不足抵減時，得在以後四年度內抵
減之：一、投資於自動化設備或技術。二、投資於資源回收、防治污染設備或技術。
．．．。」為促進產業升級條例第六條第一項所規定。次按「公司依本條例第六條第
一項第一款及第二款規定投資於自動化生產設備或技術及購置防治污染設備或技術之
支出，得依前條第一項實施辦法逕向所屬目的事業主管機關申請核發投資抵減證明，
於辦理年度營利事業所得稅結算申報時，檢附有關證明文件向管轄稽徵機關申請抵減
所得稅。但其屬投資自動化生產設備或防治污染設備者，設備安裝所在地之稅捐稽徵
機關接獲目的事業主管機關核發之投資抵減證明副本，應於所載預定安裝完成日期後
派員實地勘查，勘查結果與投資抵減證明所載事項不符者，以勘查結果為準。」為行
為時同條例施行細則第十四條第一項所明定。又「依本辦法申請抵減所得稅之設備或
技術，有左列情形之一者，應向稅捐稽徵機關補繳已抵減之所得稅款。一、於預定安
裝完成日期截止前仍未安裝完成，且未經提出正當理由向稅捐稽徵機關申請展延者。
x」復為當時投資抵減辦法第八條第一款所規定。本件原告於八十四年度購入機器設備
乙批，申請投資抵減，經經濟部工業局核發八十四年十一月二日工證二字第○三五
三九二號抵減證明書，嗣經被告所屬羅東稽徵所於八十五年一月二十四日派員至原告
申請之安裝地點實地勘查，結果發現現場僅有模造機（ＳＴ－二○○）二台依規定完
成安裝試車，其餘機器皆不在現場，遂以八十五年一月二十九日北區國稅羅東審第八
五○○○二七六號函復安裝完成試車之二台模造機（ＳＴ－二○○）准予投資抵減，
其餘予以否准。原告於勘查當日知悉部分設備不符合投資抵減辦法，趕於下班前以變
更安裝地點為由申請複勘，經被告所屬羅東稽徵所以八十五年二月十六日北區國稅羅
東審第八五○六六一六七號函復原告未依投資抵減辦法第八條第一款規定於預定安裝
完成日期截止前仍未安裝完成，且未經提出正當理由向稅捐稽徵機關申請展延，否准
安裝地點變更。原告不服，循序提起行政訴訟，主張：其已依規定於預定安裝完成日
期前將系爭機器安裝於龍德廠（廠址：宜蘭縣蘇澳鎮○○里○○○路十八號），於八
十四年十月開始生產銷貨（試車紀錄、銷售出口報單、產銷聯絡單、成品入庫單、送
貨單等影本），另將系爭機器遷移至冬山廠（廠址：宜蘭縣冬山鄉○○村○○路三九
六號）時已行文羅東稽徵所，並未違反投資抵減辦法第八條第一款之規定云云。惟查
，系爭機器經經濟部工業局核發抵減證明書，所載預定安裝完成日期分別為八十四年
五月三十一日及同年六月十一日，預定安裝地址－宜蘭縣蘇澳鎮○○里○○○路十八
號，經被告於八十五年一月二十四日派員實地勘查，現場除模造機（ＳＴ－二○○）
二台確已完成安裝試車外，其餘皆不在場，有查證報告附於原處分可按，且該事實
為原告所不爭執，足見原告未依規定將系爭機器設備安裝於申請之安裝地點宜蘭縣蘇
澳鎮○○里○○○路十八號。次查，原告於被告派員勘查時經被告知未依規定安裝之
設備不適用投資抵減後，始於當日送件申請變更安裝地點，是項申請係在勘查之後，
且經濟部工業局核發八十四年十一月二日工證二字第○三五三九二號民營製造業及
技術服務業購置設備或技術投資抵減證明申請書上第三點載明，於該證明書上所載事
項變動時，應於預定安裝完成日期前向設備安裝所在地稅捐機關申請變更，原告既未
能證明曾於預定安裝完成日期前向設備安裝所在地稅捐機關申請變更安裝地點至其冬
山廠，則其於查驗後所為變更安裝地點之申請自與投資抵減辦法第八條第一款規定不
合。至原告所提出之經濟部工業局投資抵減證明及原告公司之試車紀錄、光電耦合系
列產品製造流程表、成品入庫單、出口報單等影本，並不足以證明原告已依規定將系
爭機器設備安裝於申請之安裝地點，及其變更安裝地點之申請符合規定。綜上所述，
原告所訴，核無可採，原處分否准其未依規定安裝完成系爭機器設備抵減營利事業所
得稅及變更安裝地點之申請，揆諸首揭規定，核無違誤，一再訴願決定，遞予維持原
處分，亦無不合，原告起訴意旨，難謂有理，應予駁回。
據上論結，本件原告之訴為無理由，爰依行政訴訟法第二十六條後段，判決如主文。
中    華    民    國     八十七      年      七      月     二十四      日
                    行 政 法 院 第 五 庭
                                審 判 長 評  事      葉  振  權
                                         評  事      藍  獻  林
                                         評  事      沈  水  元
                                         評  事      林  清  祥
                                         評  事      劉  鑫  楨
右  正  本  證  明  與  原  本  無  異
                                         法院書記官  彭  秀  玲
中    華    民    國     八十七      年      七      月     二十四      日
